【裁判字號】    92,訴,103
【裁判日期】    920529
【裁判案由】    所有權移轉登記
【裁判全文】
臺灣基隆地方法院民事判決  九十二年度訴字第一○三號
    原      告    基隆市政府
    法定代理人    甲○○
    訴訟代理人    黃秋雄律師
    複  代理人    黃國璋律師
    被      告    乙○○○    住台北市○○區○○路一七八巷十四號
    訴訟代理人    陳湘洪      .
右當事人間請求所有權移轉登記事件，本院判決如左：
    主      文
原告之訴駁回。
訴訟費用由原告負擔。
    事      實
壹、原告方面：
一、聲明：求為判決被告乙○○○應將坐落基隆市○○區○○段三○七號地號土地面
          積六十平方公尺所有權全部移轉登記予原告。
二、陳述：查坐落基隆市○○區○○段二七七、二七八（前開二地號土地業經和解）
          及三○七地號等三筆土地，於民國（下同）六十一年間辦理徵收發放地價
          補償金後，交給基隆市成功國小作為建校使用迄今，惟其中似已將徵收發
          放地價補償金等資料檔案，不知夾雜何處，至今找到八十五年八月二日下
          午二時私有土地第一次協調會紀錄。當天協調會中，地主郭梁雪娥及賈中
          文二人聲稱：「該土地已於二十多年前辦理徵收，補償費也已領了，且土
          地所有權狀已交給校方。」云云，足見系爭三筆土地原告已辦理徵收，並
          發訖地價補償費，亦將其所有權狀交給成功國小管理使用迄今，僅疏未辦
          理土地所有權移轉登記。因該三筆土地一起辦理徵收，自不可能二七七、
          二七八地號土地有徵收發給補償金，而三○七地號未徵收、未發放補償金
          ，且因為被告已領到土地補償金，故被告手中始無所有權狀原本。原告既
          因公用徵收取得上開三○七地號土地所有權，爰依民法第七百五十九條規
          定請求被告移轉所有權登記。
三、證據：提出系爭二七七、二七八、三○七地號土地登記謄本及協調會紀錄影本各
          一件為證。
貳、被告乙○○○方面：
一、聲請：原告之訴駁回。
二、陳述：被告係在不知情之情況下，被拆除房子，也沒有收到原告發放之補償金等
          語。
三、證據：提出基隆市成功國小研商解決私有土地問題會議記錄及存證信函等影本各
          一件為證。
    理      由
一、按民法第七百五十九條規定：「因繼承、強制執行、公用徵收或法院之判決，於
    登記前已取得不動產物權者，非經登記，不得處分其物權。」又按土地法第二百
    三十五條規定：「被徵收土地之所有權人，對於其土地之權利義務，於應受之補
    償發給完竣時終止，在補償費未發給完竣以前，有繼續使用該土地之權。」故徵
    收土地乃原始取得，需用土地人取得徵收土地之所有權，不以完成徵收登記為要
    件，惟仍需徵收土地之補償費於徵收公告期滿後發放完竣，方能取得徵收土地之
    所有權，合先敘明。
二、本件原告主張其於六十一年間辦理徵收系爭二七七、二七八、三○七地號土地並
    發放地價補償金後，已將系爭三筆地號土地交給基隆市成功國小作為建校使用迄
    今，雖徵收發放地價補償金等資料檔案，不知夾雜何處，然根據八十五年八月二
    日下午二時私有土地第一次協調會紀錄，系爭二七八地號土地所有人郭梁雪娥及
    賈中文均稱該土地已於二十多年前辦理徵收，並已領得補償費等語，因該三筆土
    地一起辦理徵收，自不可能二七七、二七八地號土地有徵收發給補償金，而三○
    七地號未徵收及未發放補償金等語，並提出八十五年八月二日協調會紀錄影本一
    件為證；惟此為被告乙○○○所否認，辯稱其並未取得系爭三○七地號土地之徵
    收補償費等語，並提出基隆市成功國小研商解決私有土地問題會議記錄及存證信
    函等影本各一件為證。揆諸前揭說明，原告是否已因徵收而取得系爭三○七地號
    土地之所有權，有無發放徵收補償金，為本件爭點所在。經查，上開系爭三○七
    地號土地仍登記為被告乙○○○所有，有該地號土地登記謄本一件在卷可稽，原
    告雖主張其已因徵收而取得系爭三○七地號土地之所有權，惟對於被告抗辯其迄
    今仍未取得被徵收土地補償費乙情，始終無法提出已通知被徵收土地所有權人具
    領補償費之函稿文件到院供參，復未能提出徵收時所收繳之土地所有權狀以實其
    說，僅言系爭三○七地號土地係與另二筆二七七、二七八地號土地合併辦理徵收
    ，不可能漏未對系爭三○七地號土地辦理徵收及發放補償金云云，然此既經被告
    乙○○○否認，原告復未就此有利於己之已發放補償金之事實舉證以實其說，且
    無任何有關通知系爭被徵收土地所有權人具領補償金之公文函稿提出供參，自不
    可徒憑他筆被徵收土地所權人已領取補償金，而遽然為系爭三○七地號土地所有
    權人亦應該已領取補償金之推斷。
三、從而，原告於其所主張之起訴原因，既不能為已就系爭三○七地號土地發放補償
    金之相當證明，其請求被告乙○○○將系爭三○七地號土地所有權全部移轉登記
    予原告，為無理由，應予駁回。
四、據上論結：本件原告之訴，為無理由，依民事訴訟法第七十八條，判決如主文。
中      華      民      國    九十二    年      五      月    二十九    日
                                臺灣基隆地方法院民事庭
~B法      官  林玉珮
右為正本係照原本作成
如對本判決上訴，須於判決送達後廿日內向本院提出上訴狀
中      華      民      國    九十二    年      五      月    二十六    日
~B法院書記官  李繼業


司法院資訊處製作；財團法人民間司法改革基金會備份。
